臺灣雲林地方法院刑事裁定
111年度聲字第448號 
聲  請  人  豐耀國際貿易有限公司

代  表  人  黃勝暉
上列聲請人因違反組織犯罪防制條例(本院111年度訴字149號) 
，聲請發還扣押物，本院裁定如下：
    主  文
聲請駁回。
    理  由
一、聲請意旨略以：聲請人豐耀國際貿易有限公司之代表人黃勝
    暉因違反組織犯罪防制條例等案件，致聲請人所申設之合作
    金庫商業銀行帳號000-0000000000000號帳戶(下稱本案合庫
    帳戶)內現金新臺幣（下同）100萬元、70萬5,810元，遭禁
    止存提使用，惟此部分均為公司正常運作之款項，金流來源
    明確可查，顯與犯罪所得無關，爰聲請准予發還等語。
二、按可為證據或得沒收之物，得扣押之；扣押物若無留存之必
    要者，不待案件終結，應以法院之裁定或檢察官之命令發還
    之，刑事訴訟法第133條第1項、第142條第1項前段分別定有
    明文。所謂扣押物無留存必要，指非得沒收且無留作證據必
    要之物，始得依前開規定發還。至已扣押之物是否有繼續扣
    押之必要或應予發還，事實審法院得本於職權依審判之需要
    及訴訟之程度，妥適裁量（最高法院106年度台抗字第427號
    裁定意旨參照）。再刑事審判程序，在確定刑罰權之有無及
    其範圍，而扣押則屬保全程序，係為保全將來沒收、追徵之
    目的，禁止犯罪嫌疑人或第三人處分其財產所實施之強制處
    分，兩者性質有別，故扣押與否之審查，僅在判斷有無實施
    扣押處分之必要，至於犯罪嫌疑人是否成立犯罪，或得否沒
    收第三人之財產（包括第三人有明知他人違法行為而取得、
    因他人違法行為而無償或以顯不相當對價取得、或犯罪行為
    人為他人實行違法行為，而他人因而取得犯罪所得等情形）
    ，乃日後本案實體上判斷之問題。
三、經查，聲請人之代表人黃勝暉因違反組織犯罪防制條例等案
    件，前經臺灣雲林地方檢察署檢察官以109年度偵字第5484
    、5526、6865、7646、3322、3331號為不起訴處分確定，聲
    請人固主張該帳戶內部分存款與本案無關，而無留存必要等
    語，惟本案帳戶內之款項係於偵查中所查扣，有合作金庫商
    業銀行新湖分行111年6月7日合金新湖字第1110001696號函
    附卷可參，檢察官已將涉嫌提領或收取本案合庫帳戶內現金
    之人列為被告（即黃銘賢、張翔喻、林澤宏），並將該帳戶
    交易明細表列為證據（見起訴書證據清單㈡編號4），復酌以
    依起訴書之記載，本案詐欺集團成員透過將被害詐欺款項匯
    入本案合庫帳戶，再指示他人提領之行為，以此方式掩飾、
    隱匿不法犯罪所得之來源及去向，該帳戶既供本案詐欺集團
    隱匿犯罪所得去向之用，帳戶內之金流流向尚有待調查釐清
    。而本案現仍於本院審理中，本案合庫帳戶內存款是否與本
    案經起訴之被告所涉犯之指揮犯罪組織、加重詐欺及洗錢等
    罪嫌之犯罪及沒收範圍全然無涉，仍有不明，尚待本院查核
    審究釐清，倘遽予發還，使聲請人得以自由處分，勢將阻礙
    證據調查或日後沒收判決之執行，應認該帳戶內現金尚有扣
    押、留存之必要。從而，聲請人之聲請尚難准許，應予駁回
    。
據上論斷，應依刑事訴訟法第220條，裁定如主文。
中　　華　　民　　國　　111 　年　　6 　　月　　8 　　日
                  刑事第四庭　審判長法　官　許佩如
　　　　　　　　　
　　　　　　　　　　　　　　　　　　法  官　黃玥婷
　　　　　　　　　　　　　　　　　　
　　　　　　　　　　　　　　　　　　法　官　廖奕淳 
以上正本證明與原本無異。
如不服本裁定，應於裁定送達後5 日內向本院提出抗告狀（須附
繕本）。
                                    書記官  陳玫燕
中　　華　　民　　國　　111 　年　　6 　　月　　8 　　日